【裁判字號】    99,易緝,99
【裁判日期】    990816
【裁判案由】    詐欺等
【裁判全文】
臺灣板橋地方法院刑事判決              99年度易緝字第99號
公  訴  人  臺灣板橋地方法院檢察署檢察官
被      告  乙○○
上列被告因詐欺等案件，經檢察官提起公訴（97年度偵字第1114
7 號），因被告於本院準備程序中就被訴事實為有罪之陳述，本
院告知被告簡式審判程序之旨，並聽取當事人之意見後，由本院
裁定改依簡式審判程序進行，判決如下：
    主  文
乙○○犯詐欺取財罪，累犯，處有期徒刑捌月。又犯詐欺取財未
遂罪，累犯，處有期徒刑陸月。應執行有期徒刑壹年。
    事  實
一、乙○○前因詐欺案件，經臺灣桃園地方法院以91年度訴字第
    1727號判決判處有期徒刑3 年，刑後強制工作2 年確定，其
    之有期徒刑於民國94年8 月29日縮刑期滿執行完畢，其之強
    制工作部分於96年4 月9 日因裁定免除繼續執行而出監。詎
    仍不知悔改，基於冒用公務員官銜及意圖為自己不法所有之
    詐欺犯意，於96年12月間某日上午，在臺北縣板橋市南雅市
    場甲○所經營之攤位，公然向甲○佯稱其為臺灣桃園國際機
    場航空站（下稱桃園國際機場）之採購人員，以採買青菜為
    由，詢問甲○是否願意將青菜送至桃園國際機場，並出示載
    有「桃園國際機場」字樣之不明證件（未扣案，無證據證明
    為偽造之特種文書或私文書），以取信於甲○，甲○遂帶同
    乙○○返回臺北縣板橋市○○街15巷28號1 樓住處商談，乙
    ○○並向甲○佯稱採購前廠商須先行支付新臺幣（下同）4,
    200 元之公關費及辦理出入證之費用云云，使甲○誤信其為
    桃園機場之採購人員而陷於錯誤，遂於上開住處，將其身分
    證影本及現金4,200 元交付予乙○○，乙○○詐得上開款項
    後旋即離開。乙○○復於97年4 月1 日上午10時許，在臺北
    縣板橋市○○街1 巷2 號吳守法（即甲○之子）所經營之攤
    位，以上開相同之手法，向吳守法佯稱其為桃園國際機場之
    採購人員，以採買青菜為由，詢問吳守法是否願意將青菜送
    至桃園國際機場，惟遭吳守法識出乙○○即為先前詐騙其父
    親甲○之人，因而報警處理，致未得逞。
二、案經臺北縣政府警察局板橋分局報告臺灣板橋地方法院檢察
    署檢察官偵查起訴。
    理  由
一、查本件被告乙○○所犯並非死刑、無期徒刑、最輕本刑為3
    年以上有徒刑之罪或高等法院管轄第一審案件，而其於準備
    程序進行中，被告先就被訴事實為有罪之陳述，經法官告知
    簡式審判程序之旨，並聽取公訴人及被告之意見後，本院認
    適宜改依簡式審判程序進行，爰依刑事訴訟法第273 條之1
    第1 項、第284 條之1 規定，由本院裁定進行簡式審判程序
    ，合先敘明。
二、上揭犯罪事實，業據被告於本院審理時坦承不諱，核與證人
    甲○、吳守法於警詢及偵查中證述之情節大致相符，復有臺
    北縣政府警察局板橋分局板橋派出所搜索、扣押筆錄暨扣押
    物品目錄表、贓物認領保管單1 紙附卷可稽（見97年度偵字
    第11147 號卷第16至20、22頁），足認被告自白與事實相符
    ，堪以採信。本案事證明確，被告犯行堪以認定。
三、核被告所為，係犯刑法第159條之冒充公務員官銜罪、第339
    條第1 項之詐欺取財既遂罪（指詐欺被害人甲○4,200 元部
    分）、第339 條第3 項、第1 項之詐欺取財未遂罪（指詐欺
    被害人吳守法部分）。起訴書所載犯罪事實業已敘明被告以
    相同手法詐騙被害人吳守法，惟遭吳守法識破而未能得逞之
    事實，此部分已屬檢察官起訴之範疇，雖起訴書於論罪法條
    漏未記載被告另成立詐欺取財未遂罪之罪名，但並不影響檢
    察官就此部分業已起訴之效力，本院自得就詐欺取財未遂之
    部分逕為實體判決，附此敘明。被告以公然冒用公務員官銜
    之方式詐騙被害人甲○、吳守法，於行騙之時同時觸犯冒用
    公務員官銜罪，故係一行為而觸犯數罪名，為想像競合犯，
    均應依刑法第55條規定，各從一較重之詐欺取財罪、詐欺取
    財未遂罪處斷。被告所為2 次詐欺取財（既遂、未遂）犯行
    間，犯意各別，行為互殊，應予分論併罰。再被告有事實欄
    所列前揭犯罪前科紀錄，有臺灣高等法院被告前案紀錄表可
    稽，其受有期徒刑執行完畢，5 年以內故意再犯本件有期徒
    刑以上之罪，均為累犯，均應依刑法第47條第1項 之規定加
    重其刑。又被告已對被害人吳守法著手實行詐欺取財之犯罪
    行為，縱使該次詐騙行為已遭被害人吳守法識破，其後亦未
    能取得預期之財物，仍應成立詐欺取財未遂罪，爰依刑法第
    25條第2 項規定減輕其刑，並與上開加重事由，依法先加後
    減之。爰審酌被告已有上開犯罪前科，素行不佳，不思循合
    法正當途徑獲致財富，率爾冒用公務員官銜行騙，實無可取
    ，惟念其於犯後尚知坦認犯行，且業已將詐得之款項返還被
    害人甲○，兼衡其犯罪之動機、手段、智識程度等一切情狀
    ，認檢察官求處有期徒刑4 年，尚嫌過重，爰各量處如主文
    所示之刑，並定其應執行之刑，以資懲儆。
據上論斷，應依刑事訴訟法第273 條之1 第1 項、第299 條第1
項前段，刑法第159 條、第339 條第1 項、第3 項、第25條第2
項、第55條、第47條第1 項、第51條第5 款，刑法施行法第1 條
之1 ，判決如主文。
本案經檢察官張慶林到庭執行職務。
中    華    民    國    99    年    8     月    16    日
                  刑事第十二庭  法  官  錢衍蓁
上列正本證明與原本無異。
如不服本判決，應於判決送達後10日內敘明上訴理由，向本院提
出上訴狀 (應附繕本) ，上訴於臺灣高等法院。其未敘述上訴理
由者，應於上訴期間屆滿後20日內向本院補提理由書「切勿逕送
上級法院」。
                                書記官  劉靜慧
中    華    民    國    99    年    8     月    20    日
附錄本案論罪科刑法條全文：
中華民國刑法第159條（冒充公務員服章官銜罪）
公然冒用公務員服飾、徽章或官銜者，處5百元以下罰金。
中華民國刑法第339條（普通詐欺罪）
意圖為自己或第三人不法之所有，以詐術使人將本人或第三人之
物交付者，處5 年以下有期徒刑、拘役或科或併科1 千元以下罰
金。
以前項方法得財產上不法之利益或使第三人得之者，亦同。
前二項之未遂犯罰之。

司法院資訊處製作；財團法人民間司法改革基金會備份。
